【裁判字號】    89,台上,4444
【裁判日期】    890727
【裁判案由】    竊盜等罪
【裁判全文】
最高法院刑事判決                              八十九年度台上字第四四四四號
    上訴人  台灣高等法院台南分院檢察署檢察官
    被  告  壬○○  男
            戊○○  男
            丁○○  男
            乙○○  男
            甲○○  男
            丙○○  男
            己○○  男
            辛○○  男
            庚○○  男
右上訴人因被告等竊盜等罪案件，不服台灣高等法院台南分院中華民國八十九年二月
九日第二審更審判決（八十八年度上更(一)字第二九八號，起訴案號：台灣台南地方法
院檢察署八十七年度偵字第二○六九、二一九九、二三八○、二五二六、二五四五、
二七六六、三九七五、四三二七、七○一九、七八六五、七八七八號），提起上訴，
本院判決如左：
    主  文
原判決撤銷，發回台灣高等法院台南分院。
    理  由
本件原判決撤銷第一審科刑判決，改判變更檢察官起訴法條，論處被告壬○○、戊○
○（以上二人均累犯）、丁○○共同連續攜帶兇器竊盜罪刑，均應於刑之執行前，令
入勞動場所強制工作年；論處被告乙○○、丙○○、己○○共同連續故買贓物罪刑
（己○○緩刑伍年）；論處被告甲○○、辛○○、庚○○（累犯）連續故買贓物罪刑
，固非無見。
惟查：(一)、原判決事實認定被告壬○○、戊○○、丁○○與已判處罪刑確定之田崑祥
、陳清濱、林漢清等人基於意圖為自己不法所有之概括犯意聯絡，組成竊盜機車集團
，或獨自行動或二人一組（壬○○、戊○○二人一組，林漢清、陳清濱二人一組，壬
○○另與田崑祥二人一組，丁○○、戊○○二兄弟曾為一組），已有竊盜之犯罪習慣
，連續於民國八十五、八十六、八十七年間（原判決附表一編號九六，係於八十三年
二月二十一日竊取、編號一○○係於八十四年三月四日竊取除外），在台南縣、市等
多處不特定地點及原判決附表一所列時、地暨其他不詳時、地，攜帶以自備之鑰匙或
萬能鑰匙及丁○○所有與戊○○共同犯罪所用之客觀上足認為兇器之六角扳手壹枝、
螺絲起子壹組柒枝及其他作案工具（包括小鐵肆枝、十字形起子貳枝、小鐵片肆枝
、鑰匙貳枝），竊取如原判決附表一所示機車，並於得手後以每輛機車新台幣（下同
）四千元至五千元不等代價，售予明知為贓車之被告乙○○、己○○、甲○○及已判
處罪刑確定之邱金鎗、林順明等人收購等情。則被告壬○○、戊○○、丁○○與田崑
祥、陳清濱、林漢清等六人係以犯竊盜罪為宗旨，具有集團性之組織，已屬組織犯罪
防制條例第二條所稱之犯罪組織。被告壬○○、戊○○、丁○○之行為，自有該條例
之適用。原判決卻以依卷內之資料尚不足證明被告壬○○等人有組織成一龐大之機車
竊盜、收贓、改裝及再銷贓之組織，建立有系統之供需管道，難認被告壬○○等所為
，有組織犯罪防制條例之適用云云。非無事實與理由矛盾之違法。(二)、原判決附表一
所示機車共一百五十輛，原判決事實認定其中壬○○、戊○○二人一組，林漢清、陳
清濱二人一組，陳清濱竊取後交給林漢清，總共竊取機車一百輛，裝櫃出售到大陸；
壬○○單獨竊取八輛，以每輛五千元賣給己○○；壬○○與田崑祥共同竊取機車二十
輛，其中十輛，售予明知為贓車之被告乙○○，另十輛售予知其為贓物之林順明；壬
○○與戊○○共同竊取五輛，售予林順明；丁○○獨自竊取十輛，賣給己○○二輛，
售予林金塋五輛，售予陳博源三輛；丁○○與戊○○共同竊取二十輛，售予明知為贓
車之被告甲○○；陳清濱單獨竊取十輛售予邱金鎗，另四輛售予協展機車行；戊○○
除與壬○○、林漢清、陳清濱共同竊取一百輛機車裝櫃出售到大陸外，並協同壬○○
、陳清濱竊取機車二十輛售予明知為贓車之甲○○；三十輛售予明知為贓車之乙○○
、林順明，另陳清濱與林漢清二人一組，由陳清濱竊取機車二十輛裝櫃銷售至大陸。
則共竊取機車數量為二百四十三輛，與原判決附表所列共一百五十輛暨原判決事實欄
三所列經警循線查獲所起出之機車牌照數量均不相符，則被告壬○○、戊○○、丁○
○與田崑祥、陳清濱、林漢清組成之竊盜集團所竊取之機車究有若干輛﹖尚欠明瞭。
又被告甲○○向戊○○、丁○○二兄弟購買之贓物機車，原判決事實一認定為二十輛
，一認定為三十輛，究以何者為正確﹖亦欠明瞭。均有調查審明之必要，原審未予調
查清楚，遽行判決，自有證據調查未盡之違法。另原判決事實認定邱金鎗、己○○父
子向戊○○購買贓物機車三十輛，向陳清濱購買者為十輛，其購買時間並未明白認定
，為詳實記載，遽予論處己○○罪刑，不免速斷。(三)、刑法上所謂常業犯，指反覆以
同種類行為為目的之社會活動之職業性犯罪而言。原判決既認定被告壬○○、戊○○
、丁○○與田崑祥、陳清濱、林漢清等人組成竊盜集團，於八十五、八十六、八十七
年在台南縣、市及原判決附表一所示之時、地、暨其他不詳之時、地竊取如原判決附
表一所示機車等情。且於理由內說明被告壬○○、戊○○、丁○○年輕力盛，不知謀
取正職，專恃偷竊財物以維生，……云云。則被告壬○○、戊○○、丁○○於長久期
間內專以竊取機車銷售獲取暴利為目的，顯以犯竊盜罪為常業。原判決認一審論處被
告壬○○、戊○○、丁○○常業竊盜罪為不當，予以撤銷改判，論處其共同連續攜帶
兇器竊盜，不無適用法則不當之違法。而被告乙○○經營正豐機車行；被告丙○○經
營明億機車行；被告己○○則在其父邱金鎗經營之宏易機車行工作與被告甲○○、辛
○○、庚○○等均收購明知為贓物之機車，為數不貲，且均長期間從事收購贓物機車
轉售圖利，顯以犯贓物罪為常業，原判決認均係犯刑法第三百四十九條第二項之故買
贓物罪，亦有判決不適用法則之違法。檢察官上訴意旨執以指摘原判決不當，非無理
由，應認原判決仍有撤銷發回更審之原因。
據上論結，應依刑事訴訟法第三百九十七條、第四百零一條，判決如主文。
中      華      民      國    八十九    年      七      月    二十七    日
                              最高法院刑事第三庭
                                  審判長法官  陳  錫  奎
                                        法官  洪  清  江
                                        法官  吳  昆  仁
                                        法官  李  伯  道
                                        法官  陳  世  雄
      右正本證明與原本無異
                                              書  記  官
中      華      民      國    八十九    年      八      月      一      日
                                                                      Ａ


司法院資訊處製作；財團法人民間司法改革基金會備份。
